臺灣高等法院臺南分院民事判決　九十年度上字第一五二號　　Ｋ
　　　上　訴　人　丙　○　○
　　　被上訴人　　甲　　　○
　　　訴訟代理人　乙　○　○
右當事人間請求侵權行為損害賠償事件，上訴人對於中華民國九十年四月十日臺灣臺
南地方法院第一審判決（八十九年度重訴字第一五九號）提起上訴，本院判決如左：
      主      文
上訴駁回。
第二審訴訟費用由上訴人負擔。
      事      實
甲、上訴人方面：
一、聲明：求為判決：（一）原判決關於駁回上訴人後開第二項之訴部分，及該部分
    假執行之聲請，暨命負擔該部分訴訟費用之裁判均廢棄。（二）右廢棄部分，被
    上訴人應給付上訴人新台幣（下同）五百萬元，及自原審附帶民事起訴狀繕本送
    達翌日起至清償日止，按年息百分之五計算之利息。（三）右廢棄部分第一、二
    審訴訟費用由被上訴人負擔。（四）上訴人願供擔保請准宣告假執行。
二、陳述：除與原判決記載相同者，予以引用外，補稱：
（一）查：
（１）財團法人成大研究發展基金會（下稱成大研發會）鑑定意見書係以甲○之煞車
      痕○‧七公尺，推算事故發生時甲○之行車速率約僅時速十公里，並以本件丙
      ○○行車方向之號誌故障，依其機車行駛速率約在時速三十公里以上，無法得
      知橫向道路（大同路或興華路）之號誌，據此推測丙○○稱甲○闖紅燈者，僅
      係丙○○之推斷而已，而綜合分析認：丙○○行經號誌故障路口，未減速慢行
      ，為肇事原因，甲○依號誌行駛，無肇事因素等語，此外國立交通大學行車事
      故鑑定意見書亦同此認定者，均不可採。
（２）又被上訴人於距案發半年後在台南縣善化分局善化派出所警訊時供稱：「我看
      左邊再看右邊沒有車輛，再回頭看左邊時，由北往南有一部機車沒有減速即衝
      過來，我趕快踩煞車，機車即撞上我的左側前方向燈和大燈，‧‧‧經機車之
      衝撞使我左前輪有○‧七公尺之煞車痕，並有偏移之現象」云云，明顯前後矛
      盾，且與事實不符。其理由如下：
    被上訴人先則供稱：見有機車沒有減速即衝過來，趕快踩剎車等語，後又供稱
      ：係因遭機車之衝撞使我左前輪有○‧七公尺之煞車痕等語，供述前後矛盾；
      蓋依道路交通事故調查報告表所繪之煞車痕呈南北向，惟甲○供稱其係由西向
      東行駛（經查實係由胡厝寮返回小新營，應係向左轉，非由西向東），若於肇
      事後馬上煞車，煞車痕應呈東西向。即與三‧七公尺、三‧○公尺之距離線方
      向相同，而非南北向；且被上訴人於警訊時又供稱：經衝撞使其左前輪有○‧
      七公尺之煞車痕等語，顯係其肇事後，車子轉向閃避並煞車，於肇事前被告並
      無煞車者自明。至於被上訴人供稱係上訴人衝撞伊自小客車者，亦不實在；本
      件上訴人之重機車右側車身凹破損，而被上訴人之自小客車係左前方向燈及大
      燈破損，引擎蓋左側凹損，若係上訴人衝撞被上訴人，應係上訴人之機車車頭
      受損，怎可能右側身凹破損？況台灣省台南區車輛行車事故鑑定委員會鑑定書
      亦認：丙○○‧‧‧遭小客車撞及等語，國立交通大學之鑑定亦認：機車受小
      客車撞擊左前角偏正面撞擊機車等語，被上訴人供稱上訴人撞被上訴人云云並
      不實在。
    本件被上訴人之行車速率不只時速十公里（其於警訊即自認約時速二十公里，
      惟事實上不僅於此，否則不致將上訴人撞得如此嚴重），若時速十公里，何以
      被上訴人於肇事時煞不住車輛？況其於肇事時並未煞車，是以成大研發會及國
      立交通大學之鑑定意見，以被上訴人事後車子轉向後再煞車之痕跡，推斷其行
      車速度者，均不可採。
（３）本件成大研發會再以甲○於刑事案件之原審供述，驟認上訴人闖紅燈等語，及
      國立交通大學認：被告依號誌指示行駛等語，均與事實相違：
    被上訴人於台南縣警察局善化分局善化派出所之警訊時，先則供稱：「機車‧
      ‧‧行車方向北往南方向是何燈號，其沒看見，發現由北往南向即中正路方向
      之號燈有時故障，會不亮，但經過一陣子又恢復正常」等語，乃其於偵查中竟
      供稱：「起步後看到上訴人以高速【衝紅燈】撞上我車頭」等語，顯屬不實。
    又上訴人由北往南通行時，由西往東（即被上訴人行駛之方向）之交通號誌係
      紅燈（上訴人於偵查中即供稱：車禍主因為被上訴人闖紅燈才撞上我等語），
      被上訴人不得通行，上訴人當然有看到東西向之交通號誌，乃上開成大研發會
      竟認上訴人時速為三十公里以上，無法知道被上訴人是否闖紅燈等語，顯屬臆
      測。
    另被上訴人於偵訊時供稱：「上訴人闖紅燈‧‧‧下車後有質問上訴人為何闖
      紅燈，上訴人稱他沒看到紅燈云云，亦明顯不實。蓋被上訴人於警訊時供稱：
      「由南往北之號燈是何燈號，伊沒看見」；乃其於民國八十八年五月十一日偵
      訊時，竟供稱上訴人闖紅燈云云，顯然前後不一而不實在。況上訴人行車之南
      北向號誌燈不亮，怎可能係上訴人闖紅燈？上開成大研發會認：上訴人闖紅燈
      者，明顯與卷證資料不符，而不可採。且上訴人被撞後即昏迷不醒，被上訴人
      怎可能會問上訴人為何闖紅燈，上訴人怎可能會回答：沒看到紅燈？被上訴人
      所述完全不實。是被上訴人之供述不實，前開成大研發會及國立交通大學依上
      訴人之不實供述，認上訴人闖紅燈者，顯有違誤。
（二）本件實際情形係被上訴人行至系爭路口欲左轉往小新營方向時，其東西向之號
      誌燈為紅燈並不能通行，上訴人南北向可通行，上訴人跟隨前方車輛通行，詎
      被上訴人突從兩車之中間縫隙衝出左轉，衝撞上訴人右側車身，致上訴人昏迷
      後，車子再轉向。由肇事現場圖可知，本件上訴人係遵行車道行駛，且已過中
      線，至於被上訴人係轉彎車未讓上訴人之直行車先行，且闖紅燈，為肇事原因
      ，前開成大研發會及國立交通大學未審酌上訴人已過中線才被撞及之事實，顯
      鑑定不詳實，且上訴人當初時速為三十公里並未超速，本件被上訴人有過失者
      甚明。
（三）本件刑事案件之判決亦認：被上訴人駕駛自用小客車，行經上揭肇事路段時之
      天候、路況等客觀情況，尚無不能注意之情形，被上訴人竟疏於注意貿然前行
      ，以致兩車發生碰撞因而肇事，被上訴人之行為自應認為有過失。台南區車輛
      行車事故鑑定委員會亦認為被上訴人為肇事之次因，有該委員會鑑定書在卷可
      參，益徵被上訴人行為之有過失，而其過失行為與被害人受傷間有相當因果關
      係。
（四）又最高法院七十四年度台上字第四二一九號判決亦明示：汽車駕駛人雖可信賴
      其他參與交通之對方亦能遵守交通規則，同時為必要之注意，謹慎採取適當之
      行動，而對於不可知之對方違規行為並無預防之義務，然因對於違規行為所導
      致之危險，若屬已可預見，且法律、契約、習慣、法理及日常生活經驗等，在
      不超越社會相當性之範圍應有注意之義務者，自仍有以一定之行為避免結果發
      生之義務。因此關於他人之違規事實已極明顯，同時有充足之時間可採取適當
      之措施以避免發生交通事故之結果時，即不以信賴他方定能遵守交通規則為由
      ，以免除自己之責任。本件上訴人既已過中線，顯然已行駛一段距離，被上訴
      人應有充足時間可採取適當之措施以避免發生交通事故，然被上訴人於肇事之
      前皆無煞車及採取其他避免發生交通事故之措施，顯未盡注意義務，原審卻認
      其並無注意之可能，顯有違誤，而上訴人目前右脛骨開放性粉碎性骨折併骨髓
      炎，下肢不等長，不良於行，且膝蓋無法彎曲，參照最高法院六十二年度台上
      字第三四五四號判決意旨應屬重傷，被上訴人至今仍未與上訴人達成和解，並
      否認犯罪，惡性非輕，令上訴人倍感痛苦。
（五）本件上訴人並未領取汽車強制責任險，且上訴人之損害詳如原審之起訴狀所載
      ，因礙於無錢繳納上訴費，故僅就五百萬元範圍內上訴。而關於五百萬之計算
      基礎如下：
（１）醫療費用：上訴人至八十九年十一月二十二日止，已支出醫療費用一百零八萬
      三千元，自費部份為三十萬八千九百八十八元，以被上訴人之過失比率十分之
      七計算，應給付上訴人二十一萬六千二百九十一元。又全民健康保險法第八十
      二條雖規定：「保險對象因汽車交通事故，經本保險提供醫療給付者，本保險
      之保險人得向強制汽車責任保險之保險人代位請求該項給付」，全民健康保險
      法為保險法之特別法，依特別法優於普通法之原則，全民健康保險法第八十二
      條應優先於保險法第一百三十五條、第一百零三條之規定而為適用。從而全民
      健康保險之被保險人因汽車交通事故，經全民健康保險提供醫療給付者，全民
      健康保險之保險人自得向強制汽車責任保險之保險人代位請求該項給付（最高
      法院八十八年度台上字第三五三號判決參照）；然另依強制汽車責任保險法第
      三十條規定，於該範圍內，加害人或強制汽車責任保險之被保險人之損害賠償
      責任即因而解免，全民健康保險之被保險人對於加害人之損害賠償請求權亦因
      而喪失，惟強制汽車責任保險給付標準第二條第一項、第四項復規定：「受害
      人因汽車交通事故致身體傷害，保險人或財團法人汽車交通事故特別補償基金
      ，其必須且實際支出之相關醫療費用，為傷害醫療給付，但每人每一事故傷害
      醫療給付總額，以二十萬元為限」、「受害人接受全民健康保險提供之給付，
      由全民健康保險之保險人依全民健康保險法第八十二條規定，向強制汽車責任
      保險之保險人依全民健康保險法第八十二條規定，向強制汽車責任保險之保險
      人代位請求」；是全民健康保險之保險人得向強制汽車責任保險之保險人代位
      請求該項傷害醫療費用以二十萬元為限，揆諸上開說明，上訴人不得再就該二
      十萬元範圍內行使此部分之權利，上訴人就健保給付部分先行扣除二十萬元後
      ，其餘健保給付部份五十七萬四千零一十二元仍可請求（因健保給付部份共七
      十七萬四千零一十二元），加上自費部份為三十萬八千九百八十八元，合計可
      得請求之金額為八十八萬三千元，扣除上訴人應分擔十分之三比率之責任後，
      被上訴人應給付上訴人醫療費用六十一萬八千一百元。
（２）減少工作能力之損失：上訴人係五十六年九月八日出生，於車禍發生時年三十
      一歲，距勞動基準法規定之退休年限尚有二十九年（60-31=29），上訴人受傷
      前任職「Chipmos Technologie Inc」，擔任警衛乙職，每月平均工資二萬一千
      元，依霍夫曼計算法扣除中間利息之一次給付金額，計減少收入四百五十九萬
      一千七百一十七元（21000 ×12 ×18.2211=0000000）。再按被上訴人之過失
      比率十分之七計算，應給付上訴人減少工作能力之損失為三百二十一萬四千二
      百零一元。
（３）精神慰撫金：上訴人自車禍迄今，因受傷嚴重，已進出開刀房數度，目前右腳
      已呈殘廢，有勞工保險殘廢診斷書可證，精神傷痛甚鉅，又被上訴人自案發迄
      今不聞不問，心中悲憤，莫此為甚，自應由被上訴人給付慰藉金二百萬元。而
      上訴人僅請求七十七萬四千九百四十一元，扣除上訴人之過失比率十分之三後
      ，上訴人請求之精神慰撫金為五十四萬二千四百二十九元。
（４）看護費用：上訴人因此次車禍右脛骨骨折，多次進出醫院，出院後亦需人照顧
      。上訴人自八十七年十月三十日發生車禍，歷經數次住院、出院及手術皆須人
      照顧，惟上訴人看護費用僅從八十七年十月三十一日請求至八十八年十二月十
      日共四百零六天，均由母及兄輪流看護，以一天二千二百元計算，合計共為八
      十九萬三千二百元。上訴人原請求八十九萬三千二百元，按被上訴人之過失比
      率十分之七計算，應給付上訴人看護費用六十二萬五千二百四十元。
（５）以上共計請求五百萬元。
三、證據：除援用第一審所提證據外，補提道路交通事故調查報告表、國立成功大學
    醫學院附設醫院病歷表、偵訊筆錄、相片、最高法院判決等件影本、醫藥費明細
    、診斷證明書、勞工保險殘廢診斷書等件為證。
乙、被上訴人方面：
一、聲明：求為判決如主文所示。
二、陳述：除與原判決記載相同者，予以引用外，補稱：伊係直行車，伊這邊是綠燈
    ，依號誌行駛，已開到中心線，當時不知道（上訴人行車方向）交通號誌有故障
    ，伊車輛左方凹陷，並非前方被撞而凹陷，伊並無過失，應由對造舉證證明伊有
    過失。又上訴人應提出看護之證明；又上訴人提出之醫療費部分，其中骨髓炎係
    因照顧不周所引起，至於減少工作能力部分及看護部分，均應提出證明。
三、證據：援用第一審所提證據，並聲請訊問證人黃俊達，及就上訴人之身體受害情
    形送請鑑定。
丙、本院依職權調閱本院八十九年度交上易字第七七四號（含台灣台南地方法院檢察
    署八十八年度偵字第五０八五號、台灣台南地方法院八十八年度交易字第一八二
    號）刑事偵審卷宗，並向財團法人奇美醫院、國立成功大學醫學院附設醫院、三
    軍總醫院、永康榮民總醫院、林口長庚醫院、勞工保險局、稅捐機關函查。
      理      由
一、本件上訴人主張：被上訴人於八十七年十月三十日下午三時許，駕駛牌照號碼Ｕ
    Ｋ－一三０二號自小客車，沿台南縣善化鎮○○路○○道由西向東行駛，途經大
    同路與中正路之交岔路口欲左轉彎時，適上訴人騎乘牌照號碼ＭＳＪ－九四六號
    （起訴狀誤載為ＭＳＴ－九四六號）重機車沿中正路由北向南駛至，已過交岔路
    口中心線，詎被上訴人竟疏未注意，撞及上訴人之機車倒地，致上訴人受有右足
    背挫傷、右膝穿刺傷、右側脛腓骨開放性併嚴重粉碎性骨折等傷害，上訴人因被
    上訴人之過失不法侵害，致受有醫療費用之損失三百六十三萬六千三百二十三元
    、減少工作能力損失四百五十九萬一千七百一十七元及精神慰撫金二百萬元，合
    計共一千零二十二萬八千零四十元，刑事部分，被上訴人因過失傷害罪嫌，並經
    法院判刑確定，為此本於修正後民法第一百八十四條第一項前段、第一百九十一
    條之一、第一百九十三條第一項、第一百九十五條第一項規定，請求被上訴人給
    付一千零二十二萬八千零四十元及自原審刑事附帶民事起訴狀繕本送達翌日起至
    清償日止之法定遲延利息（原審為上訴人全部敗訴判決後，上訴人僅就五百萬元
    範圍內聲明不服，且就可流用之請求項目更正為：醫療費用：六十一萬八千一
    百元、減少工作能力之損失：三百二十一萬四千二百零一元、精神慰撫金：
    五十四萬二千四百二十九元、看護費用【即增加生活上之需要】六十二萬五千
    二百四十元，合計僅為四百九十九萬九千九百七十元【618100+542429+0000000+
    625240=0000000】，上訴人誤載為五百萬元，則就其餘五百二十二萬八千零四元
    部分已確定，本件僅就上訴人上訴部分為審理）等語。
二、被上訴人則以：伊當時係停車後遵行綠燈號誌通行，行車速度極低，且當時已經
    到達十字路口中央，已然無法倒退，伊與上訴人相撞，客觀上無法防範其發生，
    並無過失可言，本件刑事部分雖經台灣省台南區行車事故鑑定委員會以被上訴人
    未注意車前狀況，而認被上訴人有過失云云，惟另經財團法人成功研究發展基金
    會（下稱成大研發會）檢具理由，推翻台灣省台南區行車事故鑑定委員會之意見
    ，而鑑定被上訴人並無過失，從而本件刑事部分雖經法院判決被上訴人有罪確定
    ，並不足為本件民事判決之依據，被上訴人就本件事故之發生並無任何過失責任
    可言；退一步言，縱認被上訴人有過失，惟上訴人就其所受損害，其中看護費用
    及減少工作能力部分，並未提出具體事證以資證明，至於醫療費用中之骨髓炎損
    害係因照顧不周所引起，亦不得為請求，且上訴人之各項請求亦顯然過高等情詞
    ，資為抗辯。
三、按侵權行為損害賠償請求權之發生，以行為人有故意、過失不法侵害他人權利，
    或故意以背於善良風俗之方法，加損害於他人者為其成立要件，至於違反保護他
    人之法律，則推定其有過失；此觀諸修正前民法第一百八十四條第一項、第二項
    規定自明；至於修正後民法第一百九十一條之二雖規定：「汽車、機車或其他非
    依軌道行駛之動力車輛，在使用中加損害於他人者，駕駛人應賠償因此所生之損
    害。但於防止損害之發生，已盡相當之注意者，不在此限」，立法上係採過失推
    定主義，惟參諸民法債編施行法第一條之規定，上開修正條文並不適用於八十九
    年五月五日修正民法債編施行前發生之債；本件上訴人主張被上訴人應負侵權行
    為損害賠償責任之事實，發生於八十七年十月三十日，係在修正民法債編施行之
    前，揆諸前開說明，並無修正後民法債編規定之適用至明，上訴人主張仍有修正
    後民法第一百九十一條之二之適用云云，要係誤會，先予敘明。
四、再按刑事訴訟法第五百零四條所謂應以刑事判決所認定之事實為據者，係指附帶
    民事訴訟之判決而言，如附帶民事訴訟經移送於民事庭後，即為獨立民事訴訟，
    其裁判不受刑事判決認定事實之拘束者，並據最高法院著有四十八年台上字第七
    一三號判例可資參照；本件被上訴人之刑事責任，雖經刑事法院認定被上訴人係
    駕駛汽車過失傷害上訴人，而判處被上訴人拘役五十日確定，有本院依職權調閱
    之本院八十九年度交上易字第七七四號（含台灣台南地方法院檢察署八十八年度
    偵字第五０八五號、台灣台南地方法院八十八年度交易字第一八二號）刑事偵審
    卷宗在卷可參，惟刑事案件之一審法院既將系爭刑事附帶民事訴訟裁定移送原審
    法院民事庭，依前開說明，民事法院之裁判自得不受上開刑事判決認定事實之拘
    束。查：本件上訴人主張被上訴人於右揭時地駕駛汽車肇事，致上訴人受有傷害
    ，應負過失不法侵害上訴人權益之侵權行為責任者，無非係以刑事判決認定之事
    實，及上訴人確受有傷害，有診斷證明書及醫藥費用單據附卷為證（原審法院八
    十九年度交附字第二九號刑事附帶民事卷宗第八頁至第六五頁、原審法院八十九
    年度重訴字第一五九號民事卷第二五０頁至第二五一頁），被上訴人固自認於右
    揭時地駕駛自小客車與上訴人騎乘之重機車相撞，上訴人並因之受有傷害之事實
    ，惟否認有任何過失責任，並以前揭情詞置辯；是本件被上訴人駕駛自小客車與
    上訴人騎乘之重機車相互碰撞，被上訴人有無過失，關乎上訴人之損害賠償請求
    權是否成立，厥為本件訴訟首應審究之爭點所在。
五、再查：
（一）本件肇事現場係台南縣善化鎮○○路與大同路之交岔路口，系爭中正路係南北
      走向，大同路由西向東將近交岔路口之前方略呈一弧型彎道，其後經交岔路口
      而東接興華路，大同路之西向車道（即北邊車道），其慢車道寬三公尺、快車
      道則寬三點五公尺，中正路與大同路均係瀝青道路；事故肇致時，中正路之燈
      光號誌故障，大同路之燈光號誌正常運作；兩造車禍事故發生後，被上訴人所
      駕駛自小客車停於交岔路口中央，車頭朝向東南方，自小客車四輪均在大同路
      之快車道延伸入交岔路口上，右側前後車輪距交岔路口之西側人行道前沿各為
      三點七公尺及三公尺，至於左前輪後方地面上有一道零點七公尺之煞車痕，約
      呈南北走向，煞車痕起點接近交岔路口之正中央，其他三輪則無任何煞車痕跡
      ，上訴人之重機車則車身向左倒置於交岔路口之東側人行道上，自小客車與機
      車相距八點五公尺，交岔路口中央近東南處（即中正路北向之快車道延伸入交
      岔路口處）遺有機車碎片；而被上訴人之自小客車因本件車禍事故，致左前方
      向燈、左車頭大燈受損，左車頭大燈上方之引擎蓋凹陷，至於重機車之右側車
      身則凹陷破損等情，此有現場處理員警繪製之道路交通事故調查報告表、現場
      繪圖及照片可參（台灣台南地方法院檢察署八十八年度偵字第五０八五號偵查
      卷宗第十二頁、第十八頁至第二三頁）。
（二）再上訴人於八十八年四月二十三日檢察官偵訊時供稱：「渠騎機車在台南縣善
      化鎮○○路上直行，車速三十至四十公里，渠當時為綠燈」（前揭偵查卷宗第
      十頁）；其在刑事案件之一審法院於八十八年六月三日審理時則到場陳稱：「
      渠的燈號是故障沒錯，但被上訴人是闖紅燈來撞渠的」等語（台灣台南地方法
      院八十八年度交易字第一八二號刑事卷宗第二四頁）。
（三）至於被上訴人於警訊時則供承：「當時伊途經右述路口，恰逢該路口紅燈，當
      伊等到綠燈時，伊緩慢前進，伊先看左邊，因角落有檳楖攤影響視線，沒有看
      見車輛，看完左邊後再看右邊亦沒有車輛，再回頭看左邊時，由北往南有一部
      機車沒有減速即衝過來，伊趕快踩煞車」等語（前揭偵查卷宗第十三頁反面）
      ；於八十八年五月十一日檢察官偵訊時亦供承：「伊停在快車道上等紅綠燈，
      起步後到路中央，被上訴人突然騎機車以高速衝紅燈撞上伊車頭等語（前揭偵
      查卷宗第二五頁反面）；此外被上訴人於刑事案件之一審法院審理時，亦始終
      供承：「伊當時是綠燈通行，對方是闖紅燈；伊係直行車，非轉彎車」（台灣
      台南地方法院八十八年度交易字第一八二號刑事卷宗第二四頁、第八一頁）。
    綜上，本件車禍事故發生後，被上訴人自小客車之左前方向燈、左車頭大燈受
    損，左車頭大燈上方之引擎蓋凹陷，上訴人之重機車則右側車身凹陷破損，按諸
    物體運動作用、方式及反作用力判斷，兩車之碰擊點，顯係自小客車之左側車身
    與車頭相接之方向燈處及重機車之右側車身，至於重機車之右側車身與自小客碰
    撞瞬間，車身略為右傾，機車（或上訴人身體）再碰及自小客車引擎蓋，致自小
    客車引擎蓋凹陷，且因碰撞處在自小客車之左側近頭燈處，並非正面碰撞，上訴
    人之重機車因向前運動之動能受阻，及因自小客車碰撞產生之反作用力結果，重
    機車順勢改變向前（即往南方向）行進方向，轉而朝十點鐘方向（即東南方向）
    衝出，並在交岔路口中央近東南處（即中正路北向快車道延伸入交岔路口處）倒
    地而遺下機車碎片，重機車繼續滑行最後停於交岔路口之東側人行道上者，應可
    肯認。又被上訴人駕駛自小客車自發現狀況開始踩煞車時起，迄至車輛完全停
    止為止，在交岔路口接近中央點之現場地面，遺留一道由自小客車左前輪與地面
    摩擦產生之零點七公尺煞車痕，並呈南北走向，依中央道路交通安全會報六十一
    年五月五日交督發字第０四四四號函送交台灣省交通處，台灣省交通處於六十一
    年五月十二日，以交道字第一九九０二號函送參考運用之「汽車煞車距離、行車
    速度及道路摩擦係數對照表」所示，在瀝青道路之摩擦係數為零點八五，換算自
    小客車之行車速率約為時速七點八公里（時速二十公里，煞車痕長一點八公尺，
    現場煞車痕長零點七公尺，換算行車速率之計算公式：0.7：1.8=X：20，X=20×
    0.7÷1.8，X＝7.8公里）。再自小客車煞停後，其車頭朝向東南方，自小客車
    四輪均在大同路快車道延伸入交岔路口上，顯見被上訴人所駕駛之自小客車於車
    禍發生之時點，確係由大同路之快車道進入交岔路口者亦明，參以兩車之撞擊點
    分別為自小客車之左側近頭燈處及重機車之右側車身，則自小客車於碰撞之瞬間
    ，因受重機車之高速碰撞及駕駛人為避免與重機車碰撞之心理反射作用，將自小
    客車朝重機車前進之相反方向偏移，因而於地面留下南北走向之煞車痕，且自小
    客車之車頭與直行之大同路方向略有偏移，而朝向東南方者，核均與常情相符。
    此外自小客車於煞停後，其右側前後車輪距交岔路口之西側人行道前沿各為三
    點七公尺及三公尺，距離甚近；至於上訴人所騎乘之重機車並無煞車痕跡，而其
    在與被上訴人碰撞前，甫越過交岔路口之中心線，換算其進入交岔路口之距離恰
    相等於大同路之西向車道六點五公尺之寬度距離（慢車道寬三公尺、快車道寬三
    點五公尺）；又上訴人於刑事案件之偵查中自承行車速度為時速三、四十公里，
    核與現場遺留之重機車與自小客車兩者相距八點五公尺之情節大致相符，堪以採
    信，則以上訴人於事故發生時之行車速率換算每秒約行進八點三至十一點一公尺
    之間（以時速三十公里計算，每秒行進八點三公尺【30000公尺÷ 3600秒＝8.3公
    尺】，以時速四十公里計算，每秒行進十一點一公尺）【40000公尺÷3600秒＝1
    1.1公尺】），至於被上訴人之自小客車時速為七點八公里，換算每秒約行進二點
    三公尺（7800公尺÷3600秒＝2.3公尺【四捨五入】），亦即被上訴人之自小客車
    從進入交岔路口時約一至二秒間，即與上訴人之重機車相碰撞，至於上訴人進入
    交岔路口時起至碰撞時止，則不及一秒鐘亦明。又車禍發生之際，南北向之中
    正路號誌燈故障，大同路之號誌燈正常運作，已如前述；綜上各情，被上訴人之
    自小客車行車速率僅七點八公里，苟非因在大同路快車道上停等紅燈，而於綠燈
    後緩步進入交岔路口者，其行車速率當不致如此之低，足認本件車禍之發生，應
    係被上訴人駕駛自小客車沿台南縣善化鎮○○路○○道由西往東直行，於系爭交
    岔路口遇紅燈而暫停，適號誌轉換為綠燈緩慢起步進入交岔路口繼續直行時，適
    有上訴人騎乘重機車沿中正路由北向南，以時速三、四十公里之速度駛至，因中
    正路之燈光號誌故障，復未注意橫向車道（即東西向之大同路）之燈光號誌運作
    情形即進入交岔路口，待發現被上訴人駕駛之自小客車亦已駛入交岔路口時，上
    訴人之行車方向乃略偏向左欲閃避自小客車，因車速過快仍然閃避不及，致重機
    車之右側車身與自小客車之左側近頭燈處相互碰撞而肇禍者，應堪信實。
六、按汽車行駛至交岔路口，其行進應遵守燈光號誌或交通警察之指示。又車輛行至
    無號誌或號誌故障而無交通警察指揮之交岔路口，如同為直行車或轉彎車者，左
    方車應暫停讓右方車先行，此觀諸道路交通安全規則第一百零二條第一項第一款
    、第二款之規定自明；又行車速度，依標誌之規定，無標誌者，行經無號誌之交
    岔路口時，均應減速慢行，作隨時停車之準備；前開規則第九十三條第一項第四
    款亦有明文；本件被上訴人駕駛自小客車沿燈光號誌正常之大同路駛至系爭交岔
    路口前遇紅燈而暫停，於大同路之燈光號誌轉換為綠燈而緩慢起步進入交岔路口
    繼續直行，均係遵守號誌之指示而行進，其後甫進入交岔路口，旋即與上訴人騎
    乘之重機車相碰撞，則被上訴人既係遵守號誌指示行進，並無違反注意義務，且
    對於上訴人騎乘重機車突然自北方高速衝撞而來，亦難認有何預見可能，按諸本
    件車禍事故發生之當時情節，均難認被上訴人有何應注意、能注意而不注意之可
    歸責之事由；至於上訴人駕駛重機車沿中正路南向駛至系爭交岔路口時，雖其行
    車方向之燈光號誌故障，原應注意減速慢行，作隨時停車之準備，乃其非但未注
    意橫向之大同路號誌是否正常，復未減速慢行，仍以原時速三、四十公里之速度
    貿然進入交岔路口，致旋即與被上訴人之自小客車發生碰撞，其過失之責委無可
    辭，本院參審本件車禍事故發生時之上開各情節，堪信本件事故之發生，實係上
    訴人騎乘重機車行經號誌故障之交岔路口時，疏未注意減速慢行，作隨時停車之
    準備，及未讓右方車先行，致與遵守號誌停車後，於號誌轉換為綠燈時，甫進入
    交岔路口之被上訴人自小客車發生碰撞，是本件車禍事故之肇事責任應由上訴人
    全部負擔，被上訴人並無可歸責之過失事由至明；本件經成大研發會鑑定結果亦
    認：「丙○○行經號誌故障路口，未減速慢行，為肇事原因，甲○依號誌行駛，
    無肇事因素」，有成大研發會八十八年十二月二十九日（８８）成大研基建字第
    一八０二號函檢送之鑑定意見書附於台灣台南地方法院八十八年度交易字第一八
    二號刑事卷宗第四九頁至第五六頁可參；即國立交通大學亦鑑定：「丙○○騎乘
    重機車，行經號誌故障而無交通警察指揮之交岔路口，未減速慢行並暫停讓右方
    車先行，為肇事原因。湯駕駛小客車在交岔路口，依號誌指示行駛，無肇事因素
    」，亦有國立交通大學於九十年二月二十二日，以（九十）交大管運字第六七八
    號函檢送之鑑定意見書在卷可按（原審卷第二五二頁、第二五三頁），核與本院
    之認定相同，且與事理相符，均堪採認，至於臺灣省台南區車輛行車事故鑑定委
    員會就本件事故責任鑑定為：「一丙○○駕駛重機車，行經設有行車管制號誌，
    號誌故障路口，未減速慢行，未注意車前狀況，為肇事主因。二甲○駕駛小客車
    ，未注意車前狀況，為肇事次因」等語，雖有該委員會八十八年八月十日南鑑字
    第八八０六一七號函檢送之鑑定意見書附於前開刑事案件之一審卷宗第二六頁、
    第二七頁可參，惟該鑑定意見並未審酌被上訴人於事故發生時之行車時速未及十
    公里，乃僅於地面遺留一道零點七公尺之煞車痕，顯係緩步進入交岔路口，且於
    碰撞瞬間，無法預見上訴人自北向南高速駛至之事實，其驟認被上訴人對於本件
    車禍事故之發生亦與有過失責任者，尚嫌無據，而不足採，至於刑事法院依據該
    鑑定委員會之鑑定意見所為被上訴人有罪之判決，所認定之事實與本院民事判決
    不同，本院不受其拘束，亦如前述。是上訴人主張被上訴人就本件車禍事故亦應
    負過失之歸責事由云云，尚屬無法證明。
七、綜上所述，本件上訴人主張因受被上訴人過失不法侵害其身體法益，致受有損害
    之事實，尚屬無法證明，上訴人僅以被上訴人於使用汽車中加損害於上訴人，逕
    依修正後民法第一百九十一條之二規定，主張被上訴人應負過失不法侵害之損害
    賠償責任，而請求被上訴人應給付五百萬元之損害賠償責任（原審就上訴人請求
    損害賠償金額一千零二十二萬八千零四十元全數為上訴人敗訴判決後，上訴人僅
    就其中五百萬元範圍內聲明不服，其餘五百二十二萬八千零四元部分已確定），
    自屬無據，其請求為無理由，不應准許；其假執行之聲請亦失所附麗，應併予駁
    回，原審為上訴人敗訴之判決，及駁回其假執行之聲請，於法並無不合，上訴意
    旨指摘原判決不當，求予廢棄改判，非有理由，應予駁回。
八、本件事證已臻明確，被上訴人對於上訴人所受損害既無故意或過失之可歸責事由
    ，不負賠償損害責任，則被上訴人抗辯上訴人部分之傷害與車禍事故無關，而請
    求鑑定者，即無必要，此外兩造其餘攻擊防禦方法之陳述，均與判決結果並無影
    響，並無一一論述必要，併此敘明。
九、據上論結，本件上訴為無理由，依民事訴訟法第四百四十九條第一項、第七十八
    條，判決如主文。
中　　　華　　　民　　　國　　九十一　　年　　　一　　　月　　二十二  　日
　　　 　　 　　　　　　　　　　　　臺灣高等法院臺南分院民事第二庭
~B1審判長法官　吳　　志　　誠
~B2　　　法官　李　　素　　靖
~B3　　　法官　李　　文　　賢
右為正本係照原本作成。
如對本判決上訴，須於判決送達後二十日內向本院提出上訴狀；未表明上訴理由者，
應於上訴後二十日內向本院提出理由書。
中　　　華　　　民　　　國　　九十一　　年　　　一　　　月　　二十四　　日
~B法院書記官　劉　　清　　洪
